【裁判字號】    92,上易,1716
【裁判日期】    921231
【裁判案由】    竊盜
【裁判全文】
臺灣高等法院刑事判決                          九十二年度上易字第一七一六號
    上  訴  人
    即  被  告  甲○○
    選任辯護人  王建智  律師
                舒正本  律師
右上訴人因竊盜案件，不服臺灣板橋地方法院九十一年度易字第三一二八號，中華民
國九十二年二月二十五日第一審判決（起訴案號：臺灣板橋地方法院檢察署九十一年
度偵字第五八００號）提起上訴，本院判決如左：
    主  文
上訴駁回。
    事  實
一、甲○○與林健山、朱錦裕、周胡仁（以上三人業經另案各判處有期徒刑一年、八
    月及十月確定）及真實姓名不詳綽號「阿狗」之成年男子共五人，共同意圖為自
    己不法之所有，並基於竊盜之概括犯意聯絡，謀議自民國（下同）八十九年九月
    十八日起迄同年月二十日止，由林健山指示周胡仁及該名綽號「阿狗」之男子負
    責竊取機車（竊得機車之時間、地點及被害人，均詳如附表一所示），得手後，
    交至林健山位於臺北縣板橋市○○路一六四之二號之租處，每輛機車則可收取新
    臺幣（下同）三千元之報酬。再由甲○○及朱錦裕二人在該處，負責拆下竊得之
    機車引擎號碼殼組與車牌，換裝林健山所提供之機車引擎號碼殼組與車牌，而以
    俗稱「借屍還魂」之方式重新組裝機車後，交由林健山出售予不知情之人得利，
    而甲○○與朱錦裕每改裝一輛輕型或重型機車，則分別可獲得一千五百元或二千
    元之報酬。嗣於八十九年九月二十日下午三時三十分許，經警在上址當場查獲林
    健山及正在拆解機車之朱錦裕、甲○○等三人，並扣得林健山所有如附表二編號
    一至十四所示拆解機車之工具（與本案竊盜無涉）。
二、案經臺北縣政府警察局板橋分局移送臺灣板橋地方法院檢察署檢察官偵查起訴。
    理  由
一、訊據上訴人即被告甲○○矢口否認有竊盜之犯行，辯稱：八十九年九月二十日查
    獲當時，伊恰巧從南部坐夜車上來臺北縣板橋市○○路一六四之二號找尋友人林
    健山，而後在該處睡覺，即遭警逮捕。又伊有遭警方打，另伊因見朱錦裕遭警毆
    打，遂於警訊時表示伊正在拆解機車云云。
二、經查：
    (一)附表一所示之機車，分係被害人乙○○、丙○○、丁○○、戊○○於附表一所
      示之時間、地點失竊之物，業據證人乙○○、丙○○、戊○○及丁○○之友人
      黃惠茹於警訊中指述屬實（見臺灣板橋地方法院檢察署八十九年度偵字第一八
      ０四六號偵查卷宗第十八頁、第二十頁、第二十二頁、第二十四頁），並有證
      人乙○○、丙○○、戊○○、黃惠茹出具之臺北縣（政府）警察局贓物認領保
      管單四紙及查獲現場照片四幀在卷可資佐證（附於上開偵查卷宗第二九頁至第
      三四頁），是此部分機車失竊後，係在臺北縣板橋市○○路一六四之二號林健
      山租處遭拆解，嗣為警查獲之事實，自堪以認定。
    (二)前開機車係共犯林健山指示共犯周胡仁及姓名不詳綽號「阿狗」之成年男子竊
      取，再由被告及共犯朱錦裕負責改裝竊得機車之事實，業據被告甲○○於警、
      偵訊自白稱：伊於八十九年九月二十日開始拆解贓車，係與朱錦裕共同受僱於
      林健山，林健山表示若拆解一輛輕型機車，可得一千五百元之代價，若拆解一
      輛重型機車，則可得二千元之代價，伊知悉拆解之機車係贓車等語無訛（見上
      開偵查卷宗第十一頁及其反面、第三九頁反面），核與共犯林健山於警、偵訊
      供承：伊係委請被告及朱錦裕將車號ＰＮＹ－三０九號、ＷＴＩ－四００號二
      輛機車進行解體，並欲將車號ＭＫＣ－六一八之車牌、４ＤＭ－０四一二九０
      之引擎及ＥＶＤ－七六八號車牌、３ＸＹ－二七九八０五之引擎以借屍還魂之
      方式對調，而警方查獲之四輛機車，其中一輛係周胡仁偷來賣伊，其餘三輛係
      綽號「阿狗」之人竊取，每竊取乙輛機車代價為三千元等語；共犯朱錦裕於警
      、偵訊中供稱：伊係受僱於林健山，以借屍還魂之方式，即將所竊得機車之引
      擎蓋拆下，換上交通事故後不能行駛機車之引擎蓋及新車牌，再交由林健山販
      售圖利，而每拆解一輛重型機車，伊可得二千元之代價，拆解輕型機車，伊則
      可得一千五百元之代價，被告則係與伊擔任相同之工作，伊知道拆解之機車係
      贓車等語；共犯周胡仁於警、偵訊陳稱：該處係從事機車拆解之處所，而伊僅
      負責竊取機車交付林健山處理，係林健山要求伊竊取等語相符（見上開偵查卷
      宗第七頁反面、第十四頁及其反面、第十六頁及其反面、第三九頁及其反面）
      。
    (三)被告前開不利於己之自白，係出於任意性而非遭刑求，並據製作被告警訊筆錄
      之臺北縣政府警察局板橋分局員警陳弘偉於原審調查及原審審理九十年度易字
      第八七六號林健山、朱錦裕、周胡仁竊盜案件中具結證述：被告之警訊筆錄係
      伊製作，被告表示自八十九年九月二十日起受僱於林健山負責拆解贓車，拆解
      一輛輕機車價碼一千五百元，重型機車價碼則為二千元，裡面成員有朱錦裕與
      被告一起工作，林健山則負責找車子及販賣改造完成之車輛，警訊筆錄係根據
      被告之意思，依一問一答之方式製作，製作完成後給被告看過無誤後，被告始
      簽名；伊係詢問被告與林健山如何認識，被告表示當時無工作，跟林健山認識
      後，始在林健山住處拆解機車，而逮捕被告及製作被告警訊筆錄時均無警員毆
      打被告等語（見原審九十二年一月九日訊問筆錄、原審九十年度易字第八七六
      號刑事卷宗九十年五月九日訊問筆錄），及當場逮捕被告之臺北縣政府警察局
      板橋分局員警戴明剛於原審調查中及前開案件中證述：八十九年九月二十日當
      天中午十二時許，伊接獲線民電話聯繫，表示上址有一個竊車集團在從事機車
      解體之工作，伊即與組長游株焮、巡官龔謙星三人一同前去上址埋伏，將近一
      小時後，發現集團主嫌林健山從外面提著一包塑膠袋，準備開啟該間屋宅之後
      門，伊三人即上前表明身分，請林健山接受盤查，並發現塑膠袋裡頭放著機車
      大牌或引擎蓋，伊三人即對林健山提出質疑，請林健山帶領進入屋宅，進行查
      察，進入屋內，裡面尚有一個木門，被告穿短褲赤裸上身，前來開門，再往內
      還有一個小隔間，而朱錦裕就在該隔間拆解失竊車輛引擎，伊三人控制整個現
      場之後，請在場之人全部趴在地上，旋即發現裡頭有二輛失竊機車及一個重型
      機車之引擎，隨後即請後埔派出所員警及刑事組人員來做偵查工作，後並移交
      給刑事組偵查，在現場，伊並無毆打在場之人等語甚詳（見原審九十一年十二
      月五日訊問筆錄及前開案件九十年五月九日訊問筆錄）。又被告於偵訊中亦自
      白稱：自八十九年九月二十日起在林健山開的修車場工作，負責換引擎蓋，伊
      知悉機車係贓車等語（見上開偵查卷宗第三九頁反面），而以被告甲○○於本
      案並非第一次涉及刑事案件而經偵查起訴，此有本院被告全國前案紀錄表在卷
      可稽，且依檢察官於訊問初始均會表明身分，並告知被告在訴訟上之權利，則
      當應知悉檢察官於指揮偵辦案件之角色，依經驗法則而論，如其在警訊筆錄中
      受警方毆打等不當取供之行為，應即向檢察官具體陳述，以保全證據，然被告
      及共犯等於同日檢察官覆訊時，竟不如此為之，反為警訊相類一致之供陳。況
      徵以被告於原審審理九十年度易字第八八六號被告與羅榮洲、張昆宏共同竊盜
      案件中，其本供述：僅係前往該處幫林健山組裝而己等語，同日又改稱：因警
      訊時意識不清，偵訊時因朱錦裕表示拆解一輛機車，代價為一千至一千五百元
      ，伊始如此陳述云云，繼稱：在警局時因警員毆打他們，伊看到會害怕，始如
      此陳述云云（均見原審九十年度易字第八八六號刑事卷宗第一一九頁至第一二
      ０頁），嗣於本案原審調查中則改稱：伊係前往上址找尋林健山而後睡覺，因
      伊被打，加上看到別人被打，伊害怕始如此供述云云（見原審九十一年十一月
      二十六日訊問筆錄），前後互核，就被告前往上開林健山租處之原因係幫林健
      山組裝機車，或僅係找尋林健山，而後在該處睡覺，另被告於警訊時係因意識
      不清或因己身遭警員毆打或因己身及朱錦裕等人遭警員毆打，其始供稱在現場
      拆解贓車等語，其供述已有所歧異，執此亦可見其畏罪情虛之處，是以，被告
      所辯：係遭警毆打，又見朱錦裕遭警毆打，始陳述在現場拆解機車云云，顯係
      事後卸責之詞，準此，則被告前開於警、偵訊之自白，應與事實相符，而堪以
      採信。至被告辯護人於本院審理時辯護稱：在偵查中因被告遭長時間之疲勞轟
      炸，精神及體力均不濟，記憶中根本無偵查筆錄之陳述，請求勘驗偵訊錄音帶
      云云，然被告於查獲當日，因拒絕夜間訊問，延至翌日上午十時十分始接受警
      詢，於同日十一時十分結束。又同日下午四時警方連同刑事案件證物，將人犯
      解送檢察官進行覆訊，檢察官於四時二十分開始偵訊，四時三十分即已結束，
      此有上開警、偵訊筆錄附卷可考，是以被告顯無前指遭長時間之疲勞轟炸，致
      精神及體力不濟之情形。另偵訊錄音帶雖經本院調閱而未可得，然被告所為警
      訊筆錄非任意性之抗辯，經調查並無任何具體事證，堪認係屬真實；又本案警
      、偵訊過程顯均無對被告進行長時間之疲勞轟炸，均如前述，則被告既在意識
      自由、清楚下於警、偵訊時自白其犯行，並簽捺署押及指印確認，自得採為本
      案論罪科刑之依據，應認有證據能力。
    (四)前開證人戴明剛亦證稱：伊請林健山帶領進入屋內時，被告身著短褲赤裸上身
      前來應門，身上並有機油之油污等情甚明（見原審九十一年十二月五日訊問筆
      錄），衡情，被告僅係在該處睡覺，則其身上焉會有機油之油污？是以，被告
      當有參與拆解機車之犯行，灼然甚明，其辯稱：僅係前往上址找尋友人林健山
      ，而後睡覺云云，顯係卸責之詞，不足採信。
    (五)又原審及本院審理林健山、朱錦裕、周胡仁竊盜案件，亦均認附表一所示之機
      車係林健山指示周胡仁及綽號「阿狗」之男子竊取，而後交至林健山位於臺北
      縣板橋市○○路一六四之二號之租處，再由被告及朱錦裕二人在該處，負責拆
      下竊得之機車引擎號碼殼組與車牌，換裝林健山所提供之機車引擎號碼殼組與
      車牌，最後由林健山出售予不知情之人得利，此有原審九十年度易字第八七六
      號判決、本院九十年度上易字第三二一六號判決各一份可稽（見臺灣板橋地方
      法院檢察署九十一年度偵字第五八００號偵查卷宗第十三頁至第二三頁）。
    (六)至證人朱錦裕嗣於原審調查中固證述：不知被告為何在查獲現場，被告表示其
      在睡覺，伊在查獲當日或之前均未見過被告在解體車輛，伊在現場有被警員拖
      出去打等語（見原審九十二年一月九日訊問筆錄），然朱錦裕此部分證詞，與
      其於前開警、偵訊之供述不符，亦與右述被告與共犯林健山、周胡仁互核相符
      之供述歧異，再者並無警員毆打在場之人，已據證人戴明剛供述明確，並如前
      述，從而，證人朱錦裕此部分證詞，顯係事後維護被告之詞，不足採信。另證
      人林健山於原審審理九十年度易字第八八六號被告、羅榮洲、張昆宏竊盜案件
      ，雖亦證述：八十九年九月二十日被告從南部上來找伊，當時係中午十二點，
      伊先騎乘機車去接被告，而後搭載被告前往購買便當，之後即載被告返回伊位
      於臺北縣板橋市○○路之住處讓被告休息，被告沒有吃飯即先睡覺，一直睡到
      警察來才起來等語（見原審九十年度易字第八八六號刑事卷宗第二二七頁），
      然林健山此部分證詞，亦與其於警、偵訊一致之證詞不符，故而此部分證詞，
      亦係事後維護被告之詞，委無足採。綜此，證人朱錦裕、林健山於司法警察調
      查及檢察官訊問時，在自由意識下所為相符一致之陳述，顯較於法院審理時，
      因權衡訴訟後，為維護被告所為前開有破綻之陳述〔與被告於原審九十年度易
      字第八八六號竊盜案件應訊時復供認：「（對八十九年度偵字第一八０四六號
      併案部分（即本案）有何意見？）我也是過去幫他組裝而已」等語不符〕，有
      較可信之特別情況，且為證明本案犯罪事實存否所必要，故均得採為本案論罪
      科刑之證據。
    (七)又臺灣板橋地方法院檢察署雖以八十九年度偵字第三四三三號、第六六八八號
      另案起訴被告與張昆宏、羅榮洲共同竊盜，嗣並經原審於九十一年一月十八日
      以九十年度易字第八八六號判決被告觸犯竊盜罪，處有期徒刑九月，惟該案上
      訴到本院後，業經本院以九十一年度上易字第一九二八號審認該竊盜部分，不
      能證明被告與實施竊盜之張昆宏、羅榮洲有犯意之聯絡，而改依收受贓物罪處
      斷，判處被告有期徒刑六月確定，此有前開刑事判決書影本各一份附於本院卷
      可稽（以下稱前案），故顯難認前案與本案即有連續犯之裁判上一罪關係。又
      縱前案與本案被告均僅係負責機車解體部分，惟參酌本案係以偷車、解體、組
      裝（借屍還魂）及販售，以完成竊車銷贓，則被告既屬知悉而參與解體、組裝
      部分，本屬竊車銷贓集團之共犯，故仍應論以竊盜罪。況觀諸前案最後一次犯
      罪時間八十九年二月十一日，與本案第一次犯罪時間八十九年九月十八日，時
      間相距七月餘，另前案之犯罪成員係被告、羅榮洲、張昆宏，本案之犯罪成員
      則係被告、林健山、朱錦裕、周胡仁及姓名不詳綽號「阿狗」之成年男子，二
      案之犯罪成員亦有所不同，參佐被告於警訊中供稱：伊於八十九年九月十七日
      前往臺北縣中和市某車行尋找工作，該車行表示不缺人，離開車行途中，遇見
      林健山，林健山表示缺人手，後即以電話聯絡上班時間等語（見前述臺灣板橋
      地方法院檢察署八十九年度偵字第一八０四六號偵查卷宗第十一頁反面），足
      認被告應係於前案經警查獲後，一度無工作可作，嗣於八十九年九月十七日巧
      遇林健山，經林健山之提議，始另行起意，允諾參與拆解他人竊得之贓車之行
      為甚明，職是，本案核與前案顯無連續犯之裁判上一罪關係，自得為實體判決
      。另原審九十年度易字第八八六號判決理由中雖載稱：臺灣板橋地方法院檢察
      署八十九年度偵字第一八０四六號併辦部分（即本案），被告甲○○此部分之
      犯行不能證明，而難認與本院論罪科刑部分之犯罪事實間有何裁判上一罪之關
      係，併案部分既為原起訴效力所不及，本院自無從審酌，應檢還移送機關另為
      適法之處理等語，惟此乃係前案原審法官在決定是否併案審理時，依其心證所
      表示個人之判斷，且其已認該犯行無法證明，即無從與前案起訴論罪科刑部分
      成立裁判上一罪之關係（亦即無「審判不可分」之適用），故基於「不告不理
      」之原則，退回移送之檢察機關續辦。則前案判決並未對併辦之「本案」為實
      體之審判，自非前案確定判決之既判力效力所及，亦不受其拘束。故檢察機關
      續行偵辦後，認仍有起訴之必要，而予起訴，及法院審認本案與前案確無裁判
      上一罪關係（如前述），而進行實體審判，於法均無不合。是被告辯護人辯護
      稱：本案曾經前案判決確定，應為免訴判決云云，亦有誤解，均附此敘明。
    (八)綜上，被告及其辯護人前開所辯，顯均係飾卸之詞，不足採信，本件事證明確
      ，被告犯行，洵堪認定，應依法論科。至被告固請求傳喚林健山、朱錦裕到庭
      作證，然林健山前於原審審理九十年度易字第八八六號羅榮洲、張昆宏及被告
      竊盜案件時，業已到庭作證（見該刑事卷宗第二二七頁），另朱錦裕亦於原審
      九十二年一月九日調查時到庭作證（見原審九十二年一月九日訊問筆錄），此
      次被告係對同一待證事實，請求重行傳喚林健山、朱錦裕，惟本院核認本案事
      證已臻明確，賡續調查殊無實益，亦不必要，併此說明。
三、核被告所為，係犯刑法第三百二十條第一項之普通竊盜罪。再被告雖未直接參與
    竊盜構成要件之行為，且與行竊者周胡仁及姓名不詳綽號「阿狗」之成年男子亦
    不相識（見被告於原審九十一年十一月二十六日之供述），然既被告係受僱於林
    健山，在林健山承租之處所，從事拆解他人所竊得贓車之行為，則其顯係以自己
    犯罪之意思，與林健山、朱錦裕、周胡仁及姓名不詳綽號「阿狗」之成年男子，
    共同基於犯意之聯絡及行為之分擔，共謀竊取他人機車再予拆解更換引擎號碼及
    車牌販售牟利，該各人均分擔一部分犯行之實施，因而，被告與林健山、朱錦裕
    、周胡仁、不詳姓名之綽號「阿狗」成年男子五人間，就前開竊盜犯行，自應皆
    負共同正犯之罪責（最高法院九十一年度台非字第二二四號亦同此見解，有該刑
    事判決附於原審卷內可參）。又被告先後如附表一所示之四次竊盜犯行，時間緊
    接，所犯又係構成要件相同之罪名，顯係基於概括之犯意反覆為之，為連續犯，
    應依刑法第五十六條之規定，論以一罪並加重其刑。
四、原審基於前開理由，認被告竊盜犯罪之事證明確，適用刑法第二十八條、第五十
    六條、第三百二十條第一項，罰金罰鍰提高標準條例第一條前段，並審酌被告犯
    罪之動機、目的、手段、竊取機車之次數及價值，於本件犯行中，僅係參與改裝
    竊得之機車，及其初於警、偵訊時尚知坦承犯行，惟於原審調查、審理時卻翻異
    前供飾詞卸責之態度等一切情狀，量處被告有期徒刑八月，以資懲儆。並說明扣
    案如附表二編號一至十四所示之物品，係共犯林健山所有，用以拆解機車所用之
    物品，業據共犯朱錦裕陳明在卷（見前開一八０四六號偵查卷宗第十四頁反面）
    ，則前開物品顯非供竊取機車所用之物；另附表二編號十五、十六所示之引擎蓋
    二組，遍觀全卷證據資料，均無所有人之資料或遭被告竊取之指訴，從而，該引
    擎蓋二組應亦非供本件犯罪所用或犯罪所得之物；再在共犯林健山身上起出如附
    表二編號十七所示之現金二萬九千五百元，並無積極證據足資證明係供本案預備
    或犯罪所得之財物，均應認與本案無涉，故附表二所示之物品，依法均不得併為
    沒收之諭知。認事用法，均無違誤，量刑亦屬適當，被告上訴意旨仍執前詞否認
    犯罪，為無理由，應予駁回。
據上論斷，應依刑事訴訟法第三百六十八條，判決如主文。
本案經檢察官劉斐玲到庭執行職務。
中      華      民      國    九十二    年     十二     月    三十一    日
                              臺灣高等法院刑事第十五庭
                                  審判長法  官  房  阿  生
                                        法  官  蔡  光  治
                                        法  官  雷  元  結
右正本證明與原本無異。
不得上訴。
                                        書記官  黃  德  煌
中      華      民      國    九十二    年     十二     月    三十一    日
附錄：本判決論罪科刑法條全文
刑法第三百二十條（普通竊盜罪、竊佔罪）
意圖為自己或第三人不法之所有，而竊取他人之動產者，為竊盜罪，處五年以下有期
徒刑、拘役或五百元以下罰金。
意圖為自己或第三人不法之利益，而竊佔他人之不動產者，依前項之規定處斷。
前二項之未遂犯罰之。
附表一：
┌──┬────────┬────────┬───────┬──────┐
│編號│時            間│地            點│竊  得  財  物│被  害  人  │
├──┼────────┼────────┼───────┼──────┤
│一  │八十九年九月十八│臺北縣土城市金城│ＢＥＣ－一００│乙○○      │
│    │日凌晨二時許    │路三段十一號前  │號重型機車    │            │
├──┼────────┼────────┼───────┼──────┤
│二  │八十九年九月二十│臺北縣中和市景平│ＰＮＹ－三０九│丙○○      │
│    │日中午十二時許  │路六三四號前    │號重型機車    │            │
├──┼────────┼────────┼───────┼──────┤
│三  │八十九年九月二十│臺北縣永和市福和│ＷＴＩ－四００│丁○○      │
│    │日下午一時許    │路二０一號前    │號輕型機車    │            │
├──┼────────┼────────┼───────┼──────┤
│四  │八十九年九月二十│臺北縣土城市學府│ＷＴＣ－００一│戊○○      │
│    │日下午二時四十分│路一段二一號前  │號輕型機車    │            │
│    │許              │                │              │            │
└──┴────────┴────────┴───────┴──────┘
附表二：
┌──┬────────────┬─────┬────┬────────┐
│編號│物    品    名    稱    │數      量│所有人  │備            註│
├──┼────────────┼─────┼────┼────────┤
│一  │打氣機（含噴嘴）        │一台      │林健山  │拆解機車而非供本│
│    │                        │          │        │件竊車所用之物  │
├──┼────────────┼─────┼────┼────────┤
│二  │電動螺絲起子（含充電器）│一支      │同右    │同右            │
├──┼────────────┼─────┼────┼────────┤
│三  │電動磨砂機              │一台      │同右    │同右            │
├──┼────────────┼─────┼────┼────────┤
│四  │榔頭                    │二支      │同右    │同右            │
├──┼────────────┼─────┼────┼────────┤
│五  │老虎鉗子                │四支      │同右    │同右            │
├──┼────────────┼─────┼────┼────────┤
│六  │螺絲起子                │七支      │同右    │同右            │
├──┼────────────┼─────┼────┼────────┤
│七  │Ｔ型扳手                │二支      │同右    │同右            │
├──┼────────────┼─────┼────┼────────┤
│八  │鎖頭（含油箱蓋）        │二個      │同右    │同右            │
├──┼────────────┼─────┼────┼────────┤
│九  │活動扳手                │三支      │同右    │同右            │
├──┼────────────┼─────┼────┼────────┤
│十  │梅花扳手                │四支      │同右    │同右            │
├──┼────────────┼─────┼────┼────────┤
│十一│扳手                    │六支      │同右    │同右            │
├──┼────────────┼─────┼────┼────────┤
│十二│固定夾                  │一個      │同右    │同右            │
├──┼────────────┼─────┼────┼────────┤
│十三│萬用鑰匙                │二支      │同右    │同右            │
├──┼────────────┼─────┼────┼────────┤
│十四│電動扳手                │一支      │同右    │同右            │
├──┼────────────┼─────┼────┼────────┤
│十五│引擎蓋                  │一組      │同右    │含EVD-768號車牌 │
├──┼────────────┼─────┼────┼────────┤
│十六│引擎蓋                  │一組      │同右    │含MKC-618號車牌 │
├──┼────────────┼─────┼────┼────────┤
│十七│現金                    │二萬九千五│同右    │與本案無涉      │
│    │                        │百元      │        │                │
└──┴────────────┴─────┴────┴────────┘


司法院資訊處製作；財團法人民間司法改革基金會備份。
